臺灣臺北地方法院交通事件裁定　　　　96年度交聲字第1166號
原處分機關　臺北市交通事件裁決所
異　議　人
即受處分人　乙○○
上列受處分人因違反道路交通管理處罰條例案件，對於臺北市交
通事件裁決所中華民國九十六年十月四日所為之處分（原處分案
號：北市裁二字第裁二二－ＡＥＶ七○九六九五號），聲明異議
，本院裁定如下：
    主  文
原處分撤銷。
乙○○汽車駕駛人，行經有燈光號誌管制之交岔路口闖紅燈，處
罰鍰新臺幣壹仟捌佰元，並記違規點數點。又汽車駕駛人，駕
駛汽車有違反道路交通管理處罰條例之行為，經交通勤務警察制
止時，拒絕停車接受稽查而逃逸，處罰鍰新臺幣仟元，並記違
規點數壹點。
    理  由
一、按汽車駕駛人，行經有燈光號誌管制之交岔路口闖紅燈者，
    處新臺幣（下同）一千八百元以上五千四百元以下罰鍰；汽
    車駕駛人，駕駛汽車有違反本條例之行為，經交通勤務警察
    或依法令執行交通稽查任務人員制止時，不聽制止或拒絕停
    車接受稽查而逃逸者，除按各該條規定處罰外，處三千元以
    上六千元以下罰鍰，道路交通管理處罰條例第五十三條第一
    項、第六十條第一項分別定有明文。另汽車駕駛人駕駛汽車
    違反道路交通管理處罰條例第五十三條第一項、第六十條第
    一項規定者，除應依該條所規定之罰鍰處罰外，並應分別予
    以記違規點數三點（違反第五十三條第一項部分）、一點（
    違反第六十條第一項部分），復為道路交通管理處罰條例第
    六十三條第一項第三款、第一款所明定。又「汽車駕駛人之
    行為有下列情形之一，當場不能或不宜攔截製單舉發者，得
    逕行舉發：一、闖紅燈或平交道。‧‧‧四、不服指揮稽查
    而逃逸，或聞消防車、救護車、警備車、工程救險車之警號
    不立即避讓。」、「本條例之處罰，受舉發違反道路交通管
    理事件之受處罰人，認為受舉發之違規行為應歸責他人者，
    應於舉發違反道路交通管理事件通知單應到案日期前，檢附
    相關證據及應歸責人相關證明文件，向處罰機關告知應歸責
    人，處罰機關應即另行通知應歸責人到案依法處理。逾期未
    依規定辦理者，仍依本條例各該違反條款規定處罰。」、「
    依本條例規定逕行舉發或同時併處罰其他人之案件，推定受
    逕行舉發人或該其他人有過失。」，亦為道路交通管理處罰
    條例第七條之二第一項第一款、第四款、第八十五條第一項
    、第四項所明文規定。再道路交通管理處罰條例所稱之汽車
    ，依該條例第三條第八款之規定，包含機器腳踏車在內。是
    如汽車駕駛人在道路上行經有燈光號誌管制之交岔路口闖紅
    燈行駛，為警當場攔停者，處罰機關固應對該汽車駕駛人為
    處罰，惟若舉發機關並非當場對該部汽車攔停，而係依上開
    道路交通管理處罰條例第七條之二第一項第一款之規定逕行
    舉發者，此際舉發機關只能對汽車所有人為掣單舉發，而如
    經舉發之汽車所有人認為受舉發之違規行為應歸責他人，並
    於舉發通知單上所載之應到案日期前到案，檢附相關證據及
    應歸責人相關證明文件，向處罰機關告知該名闖紅燈行駛之
    汽車違規駕駛人，處罰機關應即另行通知應歸責人到案依法
    處理，而如汽車所有人未於應到案日期前到案或雖於應到案
    日期前到案，但未告知處罰機關實際之違規駕駛人者，處罰
    機關仍應依上開道路交通管理處罰條例之規定加以處罰該受
    舉發人。又行為人如係騎乘機車行經有燈光號誌管制之交岔
    路口闖紅燈行駛，又經交通勤務警察或依法令執行交通稽查
    任務人員制止時，不聽制止或拒絕停車接受稽查而逃逸，嗣
    為警逕行舉發，而在舉發通知單上所載之應到案日期前到案
    聽候裁決或提出申訴或陳述，經處罰機關調查後仍認定有上
    開違規行為者，依違反道路交通管理事件統一裁罰基準及處
    理細則（下稱處理細則）第二條第二項所定之違反道路交通
    管理事件統一裁罰基準表（下稱基準表）之規定，需對該行
    為人各處以一千八百元（闖紅燈）、三千元（不服稽查逃逸
    ）之罰鍰，並分別記違規點數三點、一點。
二、異議人即受處分人乙○○所有之車牌號碼ＢＡＤ－一七九號
    重型機車，於九十六年八月三日上午七時二十二分許，行經
    臺北市○○街、寧波西街設有燈光號誌管制之交岔路口之際
    ，因不遵守交通號誌之指示而遇紅燈左轉往寧波西街繼續行
    駛，適為在該處執行勤務之臺北市政府警察局中正第二分局
    交通分隊警員游俊毅發現而至該車輛前方以哨音及手勢示意
    騎乘受處分人所有該部機車之人停車接受檢查，詎該人竟不
    予理會，加速行駛，而於交通勤務警察制止時，拒絕停車接
    受稽查而加速逃逸，嗣該員警乃記明車牌號碼、車輛顏色等
    資料，而以受處分人所有之該部機車有違反前揭道路交通管
    理處罰條例第五十三條第一項、第六十條第一項規定之行為
    掣單舉發，嗣將舉發通知單送達於受處分人後，受處分人於
    舉發通知單上所載應到案日期前之九十六年八月二十日（該
    舉發通知單應到案日期為九十六年八月十八日，因該日為星
    期六，為例假日，故於九十六年八月二十日之星期一提出申
    訴依法仍未逾越應到案日期）向原處分機關提出申訴，經原
    處分機關請舉發機關即臺北市政府警察局中正第二分局調查
    結果，仍認受處分人確有前開違規行為，原處分機關乃依道
    路交通管理處罰條例第五十三條第一項、第六十條第一項及
    處理細則第四十三條、第四十四條暨基準表之規定，於九十
    六年十月四日以北市裁二字第裁二二－ＡＥＶ七○九六九五
    號就受處分人所有該部機車前開闖紅燈、不服稽查逃逸之行
    為各裁處受處分人罰鍰一千八百元、三千元，合計罰鍰四千
    八百元在案。
三、異議意旨略以：其當時在三元街要到寧波西街時，因為趕時
    間，而其抬頭看到交通標誌是黃燈，所以就左轉過去寧波西
    街後直行，當時是上班時間，其騎乘的速度有比較快，當時
    其不論在三元街或寧波西街上都沒有看到警員云云。
四、經查：車牌號碼ＢＡＤ－一七九號機車確為受處分人所有，
    此為受處分人所不否認，而受處分人所有之前開機車如何於
    前述時間，在行經設有紅綠燈光號誌管制之交岔路口，明知
    為禁止通行之紅燈號誌，竟仍違規闖紅燈左轉行駛，暨經交
    通勤務警察制止時，拒絕停車接受稽查而逃逸之違規事實，
    業據證人即目睹受處分人所有之上開機車違規行駛繼而開單
    告發受處分人之員警甲○○於本院九十六年十月三十日調查
    時，以具結擔保渠供述之真實性，並在負擔偽證罪之心理處
    罰心理狀態下證稱：「‥‥一般在上班時間，三元街及寧波
    西街口有很多駕駛人在該路口紅燈的時候會沿著三元街北往
    東，就是三元街左轉寧波西街，因此在早上尖峰時段那邊常
    常出車禍，當天我的勤務是事故處理的勤務，我利用沒有事
    故的時候，就在那邊防制順便告發取締，當天受處分人沿著
    三元街紅燈左轉寧波西街，寧波西街那邊是雙向單車道，且
    在尖峰時段那個路段寧波西街西往東的車流非常大，以致於
    違規的駕駛人他也不可能騎快，而當時我看到受處分人違規
    以後我鳴笛示意他停車，他不僅不予理會，還從我身邊加速
    揚長而去，所謂的加速就是比原來的車速快一點，但我基於
    安全考量，不會強行去攔阻該位駕駛人，受處分人稱他沒有
    看到攔檢警員，但該處是雙向單車道，不過三米寬而已，受
    處分人怎麼可能看不到，因此我記下受處分人的車號，循著
    警方的電腦系統查詢，確認無誤後就製單舉發。」、「我當
    天有看清楚車號及顏色。」、「寧波西街不是單行道，可是
    上班的尖峰時段也就是早上七到八點時，調撥為西向東單行
    ，但很多駕駛人還是不敢跨越中央雙向線，當時受處分人是
    有跨越中央雙向線，這是合法的，因為那是調撥車道，我當
    時是站在寧波西街上的路緣，也就是寧波西街的北側，一般
    在看到寧波西街的東西向的燈號是綠燈，而且已經燈號綠燈
    了幾秒鐘，我們才會去攔檢從三元街左轉過來的人，因為東
    西向的車流很大，所以我們不會一開始就去攔停，都是等到
    綠燈已經過了好幾秒，車流過了一些，而且車輛已經魚貫而
    行後，我們才會去攔從三元街左轉寧波西街的人，從三元街
    左轉寧波西街可以看得很清楚，在我看到違規者以後，我就
    會從路緣走到車道上，所以攔停受處分人時我是站在車道中
    ，而且寧波西街是一個上坡路段，無法騎快，所以他們看到
    警察以後，一般就會從我的右側閃身而過，這時候我就會記
    下違規者的車號，然後回去製單舉發。」、「（問：你當天
    是用何種方式攔停受處分人？）我是鳴笛加上手勢。」、「
    （問：當天執勤時，你有無身穿警察的制服？）有。」等語
    明確（見本院九十六年十月三十日訊問筆錄）。按證人乃為
    原處分機關所認定受處分人所有之上開機車有前開違規行為
    之原證人，渠並到庭在本院面前以言詞供述本件訴訟上之待
    證事實（即受處分人有前開違規事實），本院由渠上開證詞
    已得有受處分人確有上開違規行為之心證，且於本件卷存證
    據資料內並無任何積極證據足以證明證人上開證詞係屬虛偽
    ，亦無足以令人顯信證人之證述為不可採之品性證據或前科
    證據存在，本院自不得僅以證人係本件開單告發受處分人之
    員警而全盤抹煞渠在訴訟上所具有之原證人資格，且交通警
    察掣單舉發違反道路交通管理處罰條例所列之違規事實，本
    質上為行政處分，係公務員基於職務上之權力，依法就特定
    之具體事件所為之具公法上效果之單方面行政行為，基於公
    務員為公法上行為具有公信力之原則，該行政行為當可被推
    定為真正，渠據以依法處分之事實認定亦為正確無誤，若謂
    公務員一切行政行為均需預留證據以證其實，則國家行政勢
    必窒礙難行，據此，刑事訴訟法就犯罪證據有關之規定中與
    屬行政秩序罰之交通違規裁罰本質不合之部分，自不在準用
    之列，況本院經查亦無任何證據足資證明證人有捏造事實違
    法取締之情事，則執勤員警本於維護交通秩序、安全職責所
    為之舉發，自應受到合法、正確之推定。綜上，本件受處分
    人既自承該部機車為其所有，且坦認於上開時間確實有經過
    上開路段，而當時警員以哨音及手勢攔停受處分人時又係身
    著制服，是本院綜以上情，認證人所言當與事實相符，受處
    分人以其當時在三元街要到寧波西街時，因為趕時間，而其
    抬頭看到交通標誌是黃燈，所以就左轉過去寧波西街後直行
    ，當時是上班時間，其騎乘的速度有比較快，當時其不論在
    三元街或寧波西街上都沒有看到警員云云為辯，自無足採。
    本件事證明確，受處分人確有前開違規行為堪以認定。
五、綜上所述，受處分人確有在上開時、地行經有燈光號誌管制
    之交岔路口闖紅燈行駛及經交通勤務警察制止時，拒絕停車
    接受稽查而逃逸之違規行為，從而原處分機關依前揭道路交
    通管理處罰條例第五十三條第一項、第六十條第一項及處理
    細則第四十三條、第四十四條暨基準表之規定，就受處分人
    前開闖紅燈、不服稽查逃逸之行為各裁處該部機車之所有人
    即受處分人罰鍰一千八百元、三千元，合計罰鍰四千八百元
    ，固非無見，惟受處分人既為當日之汽車駕駛人，其上開違
    規行為自應依道路交通管理處罰條例第六十三條第一項第三
    款、第一款之規定併記受處分人違規點數三點、一點，原處
    分就受處分人上開違規行為均未予記點，顯有未洽，本件受
    處分人以前揭理由提出異議固無理由，惟原處分既有不當，
    自應由本院將原處分撤銷，仍以受處分人有違反道路交通管
    理處罰條例第五十三條第一項、第六十條第一項規定之行為
    而依處理細則第四十三條、第四十四條暨基準表之規定，就
    受處分人前開違規行為各裁處其罰鍰一千八百元、三千元，
    並依同條例第六十三條第一項第三款、第一款之規定分別記
    違規點數三點、一點，以資適法。
據上論斷，應依道路交通案件處理辦法第二十條前段，裁定如主
文。
中　　華　　民　　國　　96　　年　　12　　月　　10　　日
　　　　　　　　　交通法庭  法　官　黃紹紘
以上正本證明與原本無異。
如不服本裁定，應於送達後5日內，向本院提出抗告狀。
      　　　　　　　　　　　書記官　陳靜君
中　　華　　民　　國　　96　　年　　12　　月　　11　　日
